【裁判字號】    89,上易,1416
【裁判日期】    890524
【裁判案由】    違反區域計畫法
【裁判全文】
臺灣高等法院臺南分院刑事判決           八十九年度上易字第一四一六號 Ｇ
      上  訴  人
      即  被  告  甲  ○  ○
右上訴人因違反區域計劃法案件，不服臺灣嘉義地方法院八十八年度易字第一四０四
號中華民國八十九年五月二十四日第一審判決（起訴案號：臺灣嘉義地方法院檢察署
八十八年度偵字第五九五三號），提起上訴，本院判決如左：
      主      文
上訴駁回。
      事      實
一、甲○○曾於民國（下同）八十六年間因妨害自由案件，經臺灣嘉義地方法院判處
    有期徒刑六月，並經本院判決上訴駁回而告確定，於八十七年六月十七日執行完
    畢，猶不知悔改，緣許錫宏（未據起訴）於八十七年九月間借用范綱成名義購得
    坐落嘉義縣鹿草鄉○○○段竹山小段一九０地號土地（下稱系爭土地）後，其明
    知系爭土地係依區域計畫法編定之特定農業區農牧用地，僅應供農業使用，為管
    制使用之土地，未經核准不得供非農牧使用，竟與程惠霖（已起訴待通緝到案後
    另結）共同基於犯意聯絡及行為分擔，由程惠霖出面兜售系爭土地之土方，適有
    侯永在因在嘉義縣布袋鎮新店里施作溪圳排水工程，亟需土方，經雙方談妥以每
    車土方新台幣（下同）四百五十元至六百元不等之價格出售後，侯永在乃於八十
    八年二月中旬，以每車次運費一千二百元委由吳瑞源負責調度挖土機、卡車前往
    系爭土地挖土載往工地使用，程惠霖則以每日工資一千元僱請有犯意聯絡之甲○
    ○在系爭土地現場負責清點每日載運土方之卡車車次，程惠霖復另以每車一千五
    百元（起訴書誤載為四千五百元）之代價，將系爭土地已挖掘土方部分提供予陳
    尚庚、王添樹等人傾倒廢棄物，亦由甲○○負責清點傾倒之車次。嗣於八十八年
    二月二十五日晚上九時三十分許，為警會同嘉義縣環境保護局稽查人員於系爭土
    地查獲違規傾倒廢物後，經嘉義縣政府於八十八年九月十五日以八八府地用字第
    一０八０三六號函通知甲○○、程惠霖，限期三十日內恢復土地原狀，惟屆期仍
    未恢復土地原狀。
二、案經嘉義縣政府函請臺灣嘉義地方法院檢察署檢察官偵查起訴。
      理      由
一、訊據上訴人即被告甲○○對於受僱於程惠霖在系爭土地現場負責清點載運之車次
    不諱，惟矢口否認違反區域計畫法之犯行，辯稱：其僅受僱於程惠霖，其餘均不
    知情等語。惟查：
(一)被告甲○○於警訊及偵審中供承受僱於程惠霖在系爭土地現場，負責清點載運之
    車次各情不諱，經核與證人吳瑞源迭於偵審中證稱：「是被告甲○○在現場看管
    」等語（見八十八年度偵字第二六九一號卷第四十九頁背面及原審法院八十九年
    四月十一日訊問筆錄），完全相符，復經證人侯永在於偵查中證稱：「是阿明（
    指被告）在現場交單，司機載一台，他撕一張簽單給司機簽名，程先生（指程惠
    霖）拿單來向我請錢：：：。」等語（見八十八年度偵字第二六九一號卷第四十
    背面），足證被告甲○○確實受僱於程惠霖在系爭土地看管，並清點載運土方及
    廢棄物之車次，極臻明確，顯有參與犯罪行為之分擔，至為灼然。被告所辯不知
    情乙節，要屬飾卸刑責之詞，委無足採。
(二)系爭土地係編定為特定農業區之農牧用地，未經核准變更前，應僅供作農牧之用
    ，於八十八年二月二十五日、同年三月二日，系爭土地先後為警會同嘉義縣環境
    保護局稽查人員在系爭土地現場查獲系爭土地確有挖掘土方及被傾倒廢棄物之情
    事，業據被告供承無訛，並證人陳尚庚、許順益、吳瑞源、張海坪、侯永在於偵
    查中證述綦詳，復有土地登記謄本、下潭派出所員警工作紀錄簿、嘉義縣環境保
    護局稽查工作紀錄簿等影本附於偵查卷可稽，系爭土地有挖掘土方及傾倒廢棄物
    之情事，應堪認定。
(三）又被告甲○○與程惠霖經嘉義縣政府通知，就系爭土地被開挖傾倒廢棄物乙案
    ，限期被告於三十日內恢復土地原狀各情，有嘉義縣政府於八十八年九月十五日
    以八八府地用字第一０八０三六號函在卷足按，惟屆期被告仍迄未恢復土地原狀
    之情事，並有嘉義縣政府前開公函、八十八年十一月五日會勘紀錄、八十八年十
    一月十七日移送書各一紙及照片三幀附卷可稽。足認被告有違反分區管制使用土
    地之區域計劃，不依該管縣市政府限期將變更使用土地恢復原狀之命令之事實甚
    明。綜上所述，事證已極明確，被告犯行堪以認定。
二、查被告明知上開土地係特定農業區農牧用地，僅能供作農牧之用，竟擅自提供予
    不特定人在該處傾倒廢棄物以謀利，實為違反區域計畫法第十五條第一項之管制
    而使用土地之行為人。核被告所為，係違反區域計畫法第二十二條之罪。
    又被告行為後，區域計畫法第二十二條已於八十九年一月二十六日修正公布施行
    ，於同年月二十八日生效，比較新舊法，以舊法較有利於被告，依刑法第二條第
    一項但書之規定，應適用最有利於行為人之修正前區域計畫法第二十二條處斷。
    被告與程惠霖間互有犯意之聯絡及行為之分擔，應論以共同正犯。又被告曾於八
    十六年間因妨害自由案件，經臺灣嘉義地方法院判處有期徒刑六月，並經本院判
    決上訴駁回而告確定，於八十七年六月十七日執行完畢，此有臺灣嘉義地方法院
    檢察署刑案資料查註紀錄表一件在卷可參，其於五年內再犯本件有期徒刑以上之
    罪，為累犯，應依刑法第四十七條規定加重其刑。原審以被告事證明確，因予適
    用修正前區域計畫法第二十二條、刑法第十一條前段、第二條第一項但書、第二
    十八條、第四十七條、第四十一條、罰金罰鍰提高標準條例第一條前段、第二條
    規定，併審酌被告提供系爭土地供人傾倒廢棄物，嚴重污染土壤，及犯後迄未恢
    復原狀等一切情狀，量處被告有期徒刑伍月，並依法諭知易科罰金以三百元折算
    一日，以示懲儆。本院經核原判決認事用法，並無違誤，量刑亦稱妥適。被告上
    訴意旨，空言指摘原判決不當，為無理由，應予駁回。
三、公訴意旨另以：甲○○於八十八年一月間，夥同程惠霖，共同謀議，利用范綱成
    其所有位於嘉義縣鹿草鄉○○○段竹山小段一九０地號土地之機會，由程惠霖藉
    口要介紹買主，而徵得許錫宏同意其先行整地，以利出售。惟被告竟與程惠霖共
    同意圖為自己不法之所有，擅自僱工開挖上開土地，共同竊取其上之土方，以每
    車百元至六百元不等之價格，出售予不知情之侯永在；因認甲○○另涉犯刑法第
    三百二十條第一項竊盜罪嫌云云。
四、按「犯罪事實應依證據認定之，無證據不得推定其犯罪事實」。又「不能證明被
    告犯罪者，應諭知無罪」之判決，刑事訴訟法第一百五十四條、第三百零一條第
    一項分別定有明文。再事實之認定，應憑證據，如未能發現相當證據，或證據不
    足以證明，自不能以推測或擬制之方法，為裁判基礎（最高法院四十年臺上字第
    八六號判例參照）。
五、公訴人認被告涉有前開竊盜罪嫌，無非係以證人即系爭土地登記所有人范綱成及
    仲介土地買賣代書許錫宏之證言為其論據。
六、訊據被告堅決否認有何上開犯行，並辯稱：伊僅受僱程惠霖在系爭土地現場負責
    清點載運之車次而已，此外一切不知情等語。經查：
（一）系爭土地范綱成僅為許錫宏借用登記之人頭，實際上之買受人為許錫宏之事實
      ，業據證人范綱成迭於偵審中證述在卷（見八十八年度偵字第二六九一號偵查
      卷第七十頁背面及原審八十九年五月十日審判筆錄），是本件實際所有權人為
      許錫宏，要屬無疑。證人許錫宏雖於偵審中均稱范綱成並非伊借用登記之人頭
      云云，但經系爭土地前手即證人柯金源與土地名義人范綱成對質後，證人柯金
      源即稱范綱成非向其買受系爭土地之人，參以系爭土地之買賣事宜均係許錫宏
      出面處理，出賣人柯金源與范綱成均未曾謀面，益徵證人范綱成前開之證言，
      應堪採信。
（二）證人許錫宏雖證稱：「並未同意甲○○、程惠霖二人挖土方及傾倒廢棄物」云
      云，然查系爭土地經嘉義縣政府發現遭非法開挖傾倒廢棄物，於八十八年三月
      四日函范綱成限期恢復原編定使用，范綱成於接獲該公函即轉交許錫宏處理，
      而許錫宏僅稱會處理等情，亦據證人范綱成證述在卷，若謂許錫宏事前並未同
      意，何以於接獲范綱成轉交之嘉義縣政府公函後，未見其質問被告甲○○、程
      惠霖或向嘉義縣政府提出陳情或主張權利，參以許錫宏與被告甲○○、程惠霖
      二人於八十八年一月間即曾於坐落嘉義縣朴子市○○○段東安小段三四七、三
      四八等地號土地上供人傾倒垃圾及廢土以牟利，有臺灣嘉義地方法院八十八年
      度易字第七一八號判決書一件在卷可憑，足徵系爭土地實際買受人許錫宏對被
      告甲○○、程惠霖就挖掘系爭土地之土方及傾倒廢棄物，事先知情及同意，尚
      難認被告有竊取土方之犯行。此外復查無其他積極證據足資證明被告有何公訴
      人所指之竊盜犯行，應認被告該部分被訴罪嫌不能證明，原應為無罪判決之諭
      知，惟因公訴人認被告此部分與前開有罪部分具有方法結果之牽連關係，為裁
      判上一罪，爰就該部分不另為無罪之諭知。
據上論斷，應依刑事訴訟法第三百六十八條，判決如主文。
本案經檢察官羅清溪到庭執行職務。
中    華    民    國      八十九      年      十      月      五        日
                                  臺灣高等法院臺南分院刑事第五庭
                                      審判長法官  茆    臺    雲
                                            法官  蔡    長    林
                                            法官  曾    平    杉
右正本證明與原本無異。
不得上訴。
                  法院書記官  黃    全    忠
中    華    民    國      八十九      年      十      月     七         日
附錄法條：
修正前區域計劃法第二十二條：
各級區域建設推行委員會或辦理其任務之單位依本法第十九條所為協助或建議，各有
關機關及事業機構應盡量配合辦理。其屬於區域公共設施分期建設計畫及經費概算者
，各有關機關編製施政計畫及年度預算時應配合辦理。


司法院資訊處製作；財團法人民間司法改革基金會備份。
